【裁判字號】    88,訴,296
【裁判日期】    890229
【裁判案由】    妨害自由等
【裁判全文】
臺灣苗栗地方法院刑事判決                          八十八年度訴字第二九六號
    公  訴  人  臺灣苗栗地方法院檢察署檢察官
    被      告  丙○○
                丁○○
    共      同
    選任辯護人  陳俊傑
右列被告因妨害自由等案件，經檢察官提公訴，（八十八年度偵字第一五九號），本
院判決如左：
    主      文
丙○○公訴不受理。
丁○○無罪。
    理      由
壹、不受理部分：
  一、公訴意旨如附件起訴書所載。
  二、按被告死亡者，應諭知不受理之判決，並得不經言詞辯論為之，刑事訴訟法第
      三百零三條第五款、第三百零七條，分別定有明文。經查本件被告丙○○業於
      民國八十八年十一月十六日死亡，此有臺灣苗栗地方法院檢察署相驗屍體證明
      書一紙附卷可稽，揆諸上開說明，爰不經言詞辯論，諭知不受理之判決。
貳、無罪部分：
  一、公訴意旨略以：被告丁○○因其弟即被告丙○○之女友即告訴人甲○○欲與之
      分手，致被告丙○○心生不滿，竟與被告丙○○基於妨害自由之犯意聯絡，於
      八十七年十二月十一日十一時許，由被告丁○○駕車載被告丙○○共同前往告
      訴人甲○○設於苗栗縣頭份鎮蘆竹里十二鄰一五三之五號住所，被告丙○○欲
      質問告訴人甲○○分手原因，適見告訴人甲○○下樓取信，被告丙○○遂逕自
      下車，自告訴人甲○○後方腰際將其抱起後強拉上車，被告丁○○見狀隨即駕
      車往苗栗縣頭份鎮永和山水庫駛去，以此強押上車之非法方法，剝奪甲○○之
      行動自由，因認被告丁○○涉有刑法第三百零二條第一項之剝奪他人行動自由
      罪嫌云云。
  二、訊據被告丁○○對於右揭時、地駕車載被告丙○○共同前往告訴人甲○○住處
      ，由被告丙○○下車找告訴人甲○○，並由伊駕車載渠等離開告訴人甲○○住
      所之事實固坦承不諱，惟矢口否認有何妨害自由犯行，被告丁○○辯稱：告訴
      人甲○○係被告丙○○之女朋友，以前在伊家中住過，伊不知被告丙○○因何
      事找告訴人甲○○，當日告訴人甲○○係自願上車，且伊在中途即下車離去，
      伊並無與被告丙○○共同剝奪告訴人甲○○行動自由之故意等語。
  三、按犯罪事實應依證據認定之，無證據不得推定其犯罪事實，刑事訴訟法第一百
      五十四條定有明文。次按告訴人之告訴，係以使被告受刑事訴追為目的，是其
      陳述是否與事實相符，仍應調查其他證據以資審認（最高法院五十二年台上字
      第一三００號判例參照）；又告訴人之告訴，本以使被告受刑事追訴為目的，
      故其陳述是否與事實相符，自應調查其他證據，以資審認，苟其所為攻擊之詞
      ，尚有瑕疵，則在此瑕疵未予究明以前，即不能遽採為斷罪之基礎（參照最高
      法院六十九年台上字第一五三號判決意旨）。
  四、本件公訴人認被告丁○○涉有刑法第三百零二條第一項之剝奪他人行動自由罪
      ，無非以告訴人甲○○之指訴被告丁○○於八十七年十二月十一日十一時許，
      駕車載被告丙○○共同前往告訴人甲○○設於苗栗縣頭份鎮蘆竹里十二鄰一五
      三之五號住所，見被告丙○○下車將告訴人甲○○強拉上車後，被告丁○○隨
      即駕車往苗栗縣頭份鎮永和山水庫駛去，因認被告丁○○之妨害自由犯行甚明
      為其論罪依據。
  五、經查，被告丁○○辯稱當日伊不知被告丙○○因何事找告訴人甲○○，伊只是
      開車載被告丙○○到告訴人甲○○住處乙節，核與被告丙○○於警訊中供述相
      符，此徵諸被告丙○○於警訊中供述：「我未與丁○○事前商議，因丁○○見
      我精神不好，才替我開車，且未告知開車之目的。」等語自明（參照臺灣苗栗
      地方法院檢察署八十八年度偵字第一五九號偵查卷宗第九頁正面），被告上揭
      辯解，自堪採信。次查，被告丁○○、丙○○與告訴人甲○○間均極熟識，本
      件暫不論被告丙○○所為是否涉有妨害自由犯行，惟衡情尚不得僅以被告丁○○開車載被告丙○○與告訴人甲○○，遽認被告丁○○與被告丙○○具有妨害
      自由之犯意聯絡；況徵諸告訴人甲○○於本院審理中供述：「（問：丁○○開
      車時有無開口說話﹖）當他（指丙○○）打我時，丁○○有對丙○○說你幹嘛
      ！丙○○說你開車不要講話。」等語（參見本院八十八年十月五日訊問筆錄）
      ，足證被告丁○○並無剝奪告訴人甲○○行動自由之犯意，苟被告丁○○有上
      揭妨害自由故意，其何以見被告丙○○毆打告訴人甲○○時會予以制止﹖再查
      ，被告丁○○辯稱伊當天並未開車載告訴人至永和山水庫，而於苗栗縣頭份鎮
      ○○路與東興路口時即下車，該車即由被告丙○○駕駛，但車子行駛不到三十
      公尺處即與證人乙○○之車子發生車禍，而由被告丙○○繼續駕車載告訴人甲○○往永和山水庫方向駛去，而由被告丁○○留下來與證人乙○○處理車禍事
      宜等情，核與告訴人甲○○指述情節相符，並據證人乙○○到庭證述屬實（參
      見本院八十八年十月五日訊問筆錄），益證被告丁○○並未參與剝奪告訴人甲○○行動自由之犯行，蓋倘被告丁○○與被告丙○○具有上揭妨害自由之犯意
      聯絡，其何以會中途下車而改由被告丙○○駕駛﹖又何以被告丁○○未與被告
      丙○○共同將告訴人甲○○押往永和山水庫﹖顯見被告丁○○僅係基於兄弟情
      誼開車載被告丙○○至告訴人甲○○住處，至被告丙○○於車行途中毆打告訴
      人顯非被告丁○○所能預見，是被告丁○○辯稱伊未參與剝奪告訴人甲○○行
      動自由犯行，自堪採信。告訴人甲○○之上揭指訴，揆諸前揭說明，自無可採
      。此外，復查無其他積極證據足認被告丁○○涉有妨害自由之犯行，依上揭說
      明，應認尚不能證明被告犯罪，爰依法諭知無罪之判決。
據上論斷，應依刑事訴訟法第三百零三條第五款、第三百零七條、第三百零一條第一
項，判決如主文。
本案經檢察官戴瑞麒到庭執行職務。
中      華      民      國      八十九    年    二    月    二十九      日
                                          台灣苗栗地方法院刑事庭
                                              法  官  吳  炳  桂
右正本證明與原本無異。
如不服本判決，應於送達後十日內向本院提出上訴狀（須附繕本），上訴於台灣高等
法院台中分院。
                                              書記官  黃  秀  娟
中      華      民      國      八十九    年    二    月    二十九      日


司法院資訊處製作；財團法人民間司法改革基金會備份。
